臺灣高等法院臺中分院民事判決
111年度再易字第39號
再 審原 告  蘇伊文

再 審被 告  社團法人臺中市獸醫師公會

法定代理人  石金生
上列當事人間請求侵權行為損害賠償事件，再審原告對於中華民
國111年6月14日本院111年度上易字第140號確定判決提起再審之
訴，本院不經言詞辯論，判決如下：
    主      文
再審之訴駁回。
再審訴訟費用由再審原告負擔。
    事實及理由
一、按再審之訴，應於30日之不變期間內提起；前項期間，自判
    決確定時起算，判決於送達前確定者，自送達時起算，民事
    訴訟法第500條第1項、第2項前段定有明文。再審原告對本
    院111年度上易字第140號確定判決（下稱原確定判決）提起
    再審之訴，惟該確定判決於民國111年6月14日宣示時即告確
    定，並於111年6月23日送達再審原告，再審原告於111年7月
    19日提起本件再審之訴（見本院卷第3頁），尚未逾30日之
    不變期間，合先敘明。
二、再審原告主張：原確定判決就伊對「家中有飼養寵物之法官
    」聲請迴避予以駁回，不符民事訴訟法第33條第1項第2款規
    定，適用法規顯有錯誤。且原確定判決引用兩造間另案判決
    結果，惟兩案間互為獨立且不相干，亦屬適用法規顯有錯誤
    。另再審原告於前訴訟程序中已表明相關法令已經變更，再
    審被告仍故意提出不合時宜之錯誤資料，欺瞞法官，導致錯
    誤判決結果，再審原告雖當庭聲請傳喚證人即臺中市政府都
    市發展局○○○○○○到庭作證，惟該內容未見記載於當日即111
    年3月23日準備程序筆錄（下稱系爭筆錄）。則原確定判決
    僅採信再審被告片面之詞及其所提錯誤資料而為判決，顯有
    重要證物未經審酌、調查之再審事由。爰依民事訴訟法第49
    6條第1項第1款、第13款、第497條規定提起再審之訴，並聲
    明：原確定判決廢棄；再審被告應給付伊150萬元本息。
三、按民事訴訟法第496條第1項第1款規定適用法規顯有錯誤者
    ，係指確定判決所確定之事實而為法律上判斷，有適用法規
    顯然不合於法律規定，或與司法院現尚有效及大法官會議之
    解釋顯有違反，或消極的不適用法規顯然影響裁判者而言，
    並不包括判決理由矛盾、理由不備、取捨證據失當、調查證
    據欠週、漏未斟酌證據、認定事實錯誤及在學說上諸說併存
    致發生法律上見解歧異等情形在內（最高法院102年度台再
    字第29號判決意旨參照）。原確定判決認定事實及證據取捨
    之當否，乃事實審法院職權行使之範圍，非屬適用法規顯有
    錯誤（最高法院95年度台上字第2268號裁定意旨參照）。而
    民事訴訟法第496條第1項第13款所謂「當事人發現未經斟酌
    之證物」，係指前訴訟程序事實審言詞辯論終結前已存在之
    證物，因當事人不知有此，致未經斟酌，現始知之者而言。
    至該款所定「得使用未經斟酌之證物」，必須當事人在客觀
    上確不知該證物存在致未斟酌現始知之，或依當時情形有不
    能檢出該證物者始足當之，倘按其情狀依一般社會之通念，
    尚非不知該證物或不能檢出或命第三人提出者，均無該條款
    規定之適用（最高法院110年度台上字第2215號判決意旨參
    照）。再民事訴訟法第497條所謂「就足影響於判決之重要
    證物，漏未斟酌」，係指足以影響於判決基礎之重要證物，
    於前訴訟程序業已提出，然未經確定判決加以斟酌，或不予
    調查或未為判斷，且該項證物足以動搖原確定判決之基礎者
    而言。故本於該規定提起再審之訴者，以原確定判決未斟酌
    再審原告於前訴訟程序提出之證物為要件。如再審原告未於
    前訴訟程序提出該證物，或原確定判決已斟酌該證物，或原
    確定判決曾於理由中說明其為不必要之證據，或該證物縱經
    斟酌亦不足影響原確定判決基礎，均與本條規定之要件不符
    。另所謂證物，係指書證（即依文書記載之內容作為證據方
    法供證明之用者）及與書證有相同效用之物件或勘驗物等而
    言，不包括證人在內。
四、經查：
　㈠再審原告固主張：原確定判決駁回伊關於「家中有飼養寵物
    之法官」應予迴避之聲請，適用民事訴訟法第33條第1項第2
    款規定顯有錯誤，而有民事訴訟法第496條第1項第1款之再
    審事由云云。惟按法官有民事訴訟法第32條所定以外之情形
    ，足認其執行職務有偏頗之虞者，當事人得聲請法官迴避，
    民事訴訟法第33條第1項第2款定有明文。又依民事訴訟法第
    33條第1項第2款規定聲請法官迴避者，應以法官對於訴訟標
    的有特別利害關係，或與當事人之一造有密切之交誼或嫌怨
    ，或基於其他情形客觀上足疑其為不公平之審判者為其原因
    事實，若僅憑當事人之主觀臆測，或不滿意法官進行訴訟遲
    緩，或認法官指揮訴訟欠當，即不得謂其有偏頗之虞（最高
    法院106年度台抗字第655號裁定意旨參照）。而再審原告徒
    以「家中有飼養寵物」為聲請法官迴避之事由，並未表明法
    官對於訟標的有特別利害關係，或與當事人之一造有密切之
    交誼或嫌怨，或基於其他情形客觀上足疑其為不公平之審判
    者為其原因事實，與民事訴訟法第33條第1項第2款規定之要
    件即有未合。原確定判決駁回再審原告之上開聲請，其適用
    法規自無違誤。
  ㈡再審原告又主張：兩造間雖有另案訴訟，但兩案間互為獨立
    且不相干，原確定判決引用另案判決結果，適用法規顯有錯
    誤云云。惟再審原告此部分主張，係指摘原確定判決取捨證
    據失當及認定事實錯誤，並非原確定判決適用法規有何違誤
    ，自與民事訴訟法第496條第1項第1款規定之再審事由有別
    。
　㈢再審原告復主張：原確定判決僅採信再審被告片面之詞及其
    提出之不合時宜錯誤資料，有民事訴訟法第496條第1項第13
    款、第497條之再審事由云云。然再審原告既稱原確定判決
    採信再審被告所提出之錯誤資料，顯見該錯誤資料於前訴訟
    程序中已經存在，而與客觀上不知該證物存在致未斟酌，或
    依當時情形有不能檢出該證物之情有別，自與民事訴訟法第
    496條第1項第13款規定未合。且再審原告並未表明該不合時
    宜之錯誤資料為何，原確定判決是否因而採為重要證據而影
    響判決結果之情，尚難認定。縱認再審原告所指之錯誤資料
    為臺中市政府都市發展局109年7月1日中市都管字第1090122
    215號函暨所附之109年6月29日臺中市政府勘查建築物構造
    設備、消防設施情形檢查紀錄表、同上局110年2月20日中市
    都管字第1100025527號函（下合稱系爭資料），惟原確定判
    決並未將系爭資料列為認定事實之證據，顯見其非足以影響
    判決結果之重要證物，而與民事訴訟法第497條規定不符，
    亦與再審原告所稱原確定判決依該錯誤資料為錯誤判決等語
    有別。自難認原確定判決因而構成民事訴訟法第496條第1項
    第13款、第497條之再審事由。
　㈣再審原告再主張：原確定判決未依伊之聲請傳喚證人○○○到庭
    為證，亦未記載於系爭筆錄，有民事訴訟法第496條第1項第
    13款、第497條之再審事由云云。然證人○○○之證據性質為「
    人證」，縱認原確定判決確有未予調查之情，亦與民事訴訟
    法第496條第1項第13款、第497條規定之「證物」要件有別
    ，而非該再審事由所涵攝。況原確定判決已於事實及理由欄
    貳、三、㈤載明「…兩造其餘之攻擊或防禦方法及所用之證據
    ，經本院斟酌後，認為均不足以影響本判決之結果，爰不逐
    一論述…」等語，顯見原確定判決就上開證人○○○之證據方法
    ，認為不足以影響判決結果，而屬不必要之證據，故原確定
    判決未予調查難認有民事訴訟法第496條第1項第13款、第49
    7條規定之再審事由。至於再審原告主張系爭筆錄記載有疏
    漏部分，應另循法定程序請求更正或補充之，而非作為再審
    事由。況系爭筆錄於前訴訟程序開庭當時即已存在，非屬再
    審原告於前訴訟程序終結前所不知且未能提出之證據資料，
    自與民事訴訟法第496條第1項第13款之要件有別，縱有記載
    疏漏，亦不構成該再審事由。
五、綜上所述，原確定判決並無再審原告主張之再審事由，再審
    原告提起本件再審之訴，顯無理由，爰不經言詞辯論，逕以
    判決駁回之。
六、據上論結，本件再審之訴為顯無再審理由，爰判決如主文。
中　　華　　民　　國　　111 　年　　9 　　月　　5 　　日
                 民事第五庭    審判長法　官  黃綵君
　　　　　　　　　　　　　　         法　官  吳崇道
　　　　　　　　　　　　　　　       法　官  楊珮瑛             
正本係照原本作成。       
不得上訴。                         
                                     書記官  金珍華
　　　　　　　　　　　　　　　　　　 
中　　華　　民　　國　　111 　年　　9 　　月　　5 　　日